臺灣臺中地方法院刑事裁定
111年度聲字第802號
聲  請  人  臺灣臺中地方檢察署檢察官
受  刑  人  吳偉亦




上列聲請人因受刑人數罪併罰有二裁判以上，聲請定其應執行之
刑（111年度執聲字第532號），本院裁定如下：
    主    文
吳偉亦犯如附表所示各罪所處之刑，應執行有期徒刑拾肆年。
    理    由
一、聲請意旨略以：受刑人吳偉亦犯數罪，先後經判決確定如附
    表，應依刑法第53條、第51條第5 款，定應執行之刑，爰依
    刑事訴訟法第477 條第1 項之規定聲請裁定等語。
二、裁判確定前犯數罪者，併合處罰之。但有下列情形之一者，
    不在此限：一、得易科罰金之罪與不得易科罰金之罪。二、
    得易科罰金之罪與不得易服社會勞動之罪。三、得易服社會
    勞動之罪與不得易科罰金之罪。四、得易服社會勞動之罪與
    不得易服社會勞動之罪。前項但書情形，受刑人請求檢察官
    聲請定應執行刑者，依第51條規定定之，刑法第50條定有明
    文。又數罪併罰而分別宣告其罪之刑，宣告多數有期徒刑者
    ，於各刑中之最長期以上，各刑合併之刑期以下，定其應執
    行之刑期，但不得逾30年，刑法第51條第5 款亦有明文。
三、查受刑人吳偉亦分別於：(一)民國106年10月16日10時5分前
    之某時至同日10時5分為警察查獲止，犯持有第一級毒品罪
    、於106年10月16日犯施用第二級毒品罪，經臺灣臺南地方
    法院（下稱臺南地院）以107年度簡字第1749號判決判處有
    期徒刑6月、4月，如易科罰金，均以新臺幣1仟元折算1 日
    ，應執行有期徒刑9月，如易科罰金，以新臺幣1仟元折算1
    日確定（如附表編號1 、2 所示）；(二)又於107年4月25日
    0時許為警採尿回溯96小時內之某時、107 年4月30日22時45
    分許為警採尿回溯96小時內之某時，分別犯施用第二級毒品
    罪，經臺南地院以107年度簡字第2561號判決判處有期徒刑5
    月、5月，如易科罰金，均以新臺幣1仟元折算1日，應執行
    有期徒刑8 月，如易科罰金，以新臺幣1仟元折算1日，嗣經
    上訴，經臺灣高等法院臺南分院以107年度簡上字第350號駁
    回上訴確定（如附表編號3所示）；(三)於106年8月間某日
    、同年9月間某日，分別犯販賣第二級毒品罪，先經臺南地
    院以107年度訴字第711號判決判處有期徒刑3年9月、3年10
    月，上訴後，經臺灣高等法院臺南分院以107年度上訴字第1
    059號駁回上訴，再上訴，經最高法院以108年度台上字第98
    2號判決駁回而告確定（如附表編號4 、5 所示）；(四)於1
    06年8月12日、16日、26 日、27日(2次) 、同年9月2日、3 
    日、6日、12日，分別犯販賣第二級毒品罪（共9罪）、於10
    6年8月31日、同年9月1日，分別犯販賣第一級毒品罪（共2 
    罪）、於106年9月7日犯轉讓第一級毒品罪、於106 年8 月1
    9日、同年10月15日、10月16日先後犯轉讓禁藥罪（共3 次
    ），經臺南地院以107年度訴字第164 號判決判處有期徒刑3
    年8月（共9罪）、7年8月（共2罪）、8月、7月（共3 罪）
    ，應執行有期徒刑9年，上訴後經臺灣高等法院臺南分院以1
    07年度上訴字第795號駁回上訴，再上訴，經最高法院以108
    年度台上字第2919號判決駁回，而告確定（如附表編號6、7
    、8、9所示）；(五)於107年3月24日犯施用第一級毒品罪，
    經臺南地院以107年度訴字第1464號判決判處有期徒刑7月確
    定（如附表編號10所示）；(六)於107年5月8日犯施用第二
    級毒品罪，經本院以108年度中簡字第962號判決判處有期徒
    刑6月，如易科罰金，以新臺幣1仟元折算1日確定（如附表
    編號11所示）；另前開(一)、(二)、(三)、(五)、(六)（即
    附表編號1至5、10至11）所示案件，復經本院以108年度聲
    字第3563號裁定應執行有期徒刑6年2月確定等情，有上開判
    決書、裁定、臺灣高等法院被告前案紀錄表各1 份在卷可稽
    。而本件受刑人所犯如附表編號1 、2 、3 、11所示得易科
    罰金及易服社會勞動之罪，與附表編號4至10所示不得易科
    罰金及不易服社會勞動之罪，核屬刑法第50條第1項但書第1
    款所示不得併合處罰之情形，然因受刑人就如附表所示各罪
    已請求檢察官聲請定應執行刑，此有受刑人吳偉亦於111年2
    月25日所提出之「臺灣臺中地方檢察署刑法第50條第1 項但
    書案件是否請求定應執行刑調查表」1 紙附卷可稽，是檢察
    官聲請定其應執行之刑，經核與法律規定相符，爰依法定其
    應執行之刑。
四、次按數罪併罰之定應執行之刑，係出於刑罰經濟與責罰相當
    之考量，並非予以犯罪行為人或受刑人不當之利益，為一種
    特別的量刑過程，相較於刑法第57條所定科刑時應審酌之事
    項係對一般犯罪行為之裁量，定應執行刑之宣告，乃對犯罪
    行為人本身及所犯各罪之總檢視，除應考量行為人所犯數罪
    反應出之人格特性，並應權衡審酌行為人之責任與整體刑法
    目的，包含各別刑罰規範之目的、輕重罪間體系之平衡、整
    體犯罪非難評價、各行為彼此間之偶發性、與被告前科之關
    聯性、各行為所侵害法益之專屬性或同一性、數罪對法益侵
    害之加重效應、罪數所反映之被告人格特性與犯罪傾向、社
    會對特定犯罪例如一再殺人或販毒行為處罰之期待等因素，
    在量刑權之法律拘束性原則下，依刑法第51條第5 款之規定
    ，採限制加重原則，以宣告各刑中之最長期為下限，各刑合
    併之刑期為上限，但最長不得逾30年，資為量刑自由裁量權
    之外部界限，並應受法秩序理念規範之比例原則、平等原則
    、責罰相當原則、重複評價禁止原則等自由裁量權之內部抽
    象價值要求界限之支配，使以輕重得宜，罰當其責，俾符合
    法律授與裁量權之目的，以區別數罪併罰與單純數罪之不同
    ，兼顧刑罰衡平原則（最高法院96年度台上字第7583號、10
    0 年度台上字第21號判決意旨參照）。再者，法院於酌定執
    行刑時，不得違反刑法第51條之規定，並應體察法律規範之
    目的，謹守法律內部性界限，以達刑罰經濟及恤刑之目的。
    法院依刑法第51條第5 款定執行刑者，宜注意刑罰邊際效應
    隨刑期而遞減及行為人所生痛苦程度隨刑期而遞增之情形，
    並考量行為人復歸社會之可能性，妥適定執行刑。執行刑之
    酌定，並宜綜合考量行為人之人格及各罪間之關係；審酌各
    罪間之關係時，宜綜合考量數罪侵害法益之異同、對侵害法
    益之加重效應及時間、空間之密接程度，各罪間之獨立程度
    較高者，法院宜酌定較高之執行刑，但仍宜注意維持輕重罪
    間刑罰體系之平衡。
五、本院審酌受刑人所犯附表所示之罪，附表編號2、3、11為施
    用第二級毒品罪，附表編號10為施用第一級毒品罪，前開數
    罪罪質相近，應係受刑人對於毒品之成癮依賴、心理受制未
    能戒絕自拔所致，對該類多次施用毒品犯罪施以刑罰之邊際
    效應，通常均有所遞減，定刑時若未予以適度減輕，則行為
    人所生痛苦程度可能隨刑期而遞增，惟仍應具有相當儆醒受
    刑人之效果；另衡酌附表編號4、5、6均為販賣第二級毒品
    罪，罪質相同，又附表編號7為販賣第一級毒品罪，同為販
    毒品之行為，前開販賣毒品之時間密集、次數非少、行為態
    樣、手段相似；附表編號8、9則為轉讓第一級毒品及轉讓禁
    藥罪，亦係於相近之時間所為，且轉讓對象多為前開販賣第
    一、二級毒品之購毒者或共犯等情，前開犯罪於併合處罰時
    其責任非難重複之程度相對較高；暨斟酌本件對全體犯罪應
    予之整體非難評價程度，暨各該犯罪合併後之不法內涵、罪
    責原則及合併刑罰所生效果等情狀並斟酌本件對全體犯罪應
    予之整體非難評價程度，及前述各罪定應執行刑之外部界限
    （各宣告刑中刑期最長之有期徒刑7年8月以上，各刑合併之
    刑期即有期徒刑61年1月以下）及不利益變更禁止（編號1至
    5及10至11所示之罪，前經本院以108年度聲字第3563號裁定
    應執行有期徒刑6年2月〔聲請書附表誤載為2年6月，應予更
    正〕，而編號6至9所示之罪，經定應執行有期徒刑9年，加計
    總和為有期徒刑15年2月）等內部界限等一切情狀為整體評
    價，復參酌受刑人對本件定應執行刑之表示「受刑人所犯附
    表編號4至6都是販賣第二級毒品，販賣時間也都是在106年8
    、9月間，因當時受刑人法律意識薄弱，不知可向檢察官聲
    請追加起訴，此審判結果對受刑人不公平，懇請法官體恤受
    刑人情況，給予受刑人悔悟向上之機會，予以從輕最有利之
    裁定」等情，有受刑人吳偉亦對本件定應執行刑之陳述意見
    表1 紙在卷可憑（見本院卷第65頁），爰依法定其應執行之
    刑如主文所示。
六、末按數罪併罰中之一罪，依刑法規定得易科罰金者，若因與
    不得易科之他罪併合處罰結果而不得易科罰金時，原可易科
    部分所處之刑，自亦無庸為易科折算標準之記載（司法院釋
    字第144 號、679 號解釋意旨參照）。本案受刑人所犯如附
    表所示各罪，分屬得易科罰金之罪與不得易科罰金之罪，但
    因合併處罰之結果，本院於定其應執行之刑時，自無庸為易
    科罰金折算標準之記載，附此敘明。
七、依刑事訴訟法第477條第1項，刑法第53條、第51條第5款、
    第50條第2項，裁定如主文。
中    華    民    國     111    年    3    月   31    日
                  刑事第八庭  法  官  江文玉
上正本證明與原本無異。
如不服本裁定，應於送達後五日內，向本院提出抗告狀。
                              書記官  黃珮華
中    華    民    國     111    年     3   月   31    日
附表：受刑人吳偉亦定應執行刑案件一覽表
    編號         1        2        3     罪名  毒品危害防制條例 毒品危害防制條例 毒品危害防制條例     宣告刑  有期徒刑6月，如易科罰金，以新臺幣1仟元折算壹日。 有期徒刑4月，如易科罰金，以新臺幣1仟元折算壹日。 有期徒刑5月（共2罪），如易科罰金，均以新臺幣1仟元折算壹日。     犯罪日期  106 年10月16日10時5分許前之某時至10月16日10時5分為警查獲止 106 年10月16 日 1.107年4月25日0時許為警採尿回溯96小時內之某時2.107年4月30日22時45分許為警採尿回溯96小時內之某時 偵查（自訴）機關年度案號  臺灣臺南地方檢察署106 年度毒偵字第3341號 臺灣臺南地方檢察署106 年度毒偵字第3341號 臺灣臺南地方檢察署107 年度毒偵字第1707號、1758號 最後事實審 法    院 臺灣臺南地方法院 臺灣臺南地方法院 臺灣臺南地方法院  案    號 107 年度簡字第1749號 107 年度簡字第1749號 107 年度簡字第2561號  判決日期 107 年6 月27日 107 年6 月27日 107 年8 月31日（聲請書附表誤載為7月18日，應予更正） 確定判決 法    院 臺灣臺南地方法院 臺灣臺南地方法院 臺灣臺南地方法院  案    號 107 年度簡字第1749號 107 年度簡字第1749號 107 年度簡上字第350號  確定日期 107 年7 月30日 107 年7 月30日 107 年10月19 日 是否得易科罰金或易服社會勞動  得聲請易科罰金、得聲請社會勞動 得聲請易科罰金、得聲請社會勞動 得聲請易科罰金、得聲請社會勞動     備註  臺中地檢署108年度執助字第278號  臺中地檢署108 年度執助字第599號   編號1至5、10至11，經本院以108年度聲字第3563號裁定應執行有期徒刑6年2月（聲請書附表誤載為2年6月，應予更正）   
    編號         4        5        6     罪名  毒品危害防制條例 毒品危害防制條例 毒品危害防制條例     宣告刑  有期徒刑3 年9月 有期徒刑3年10月 有期徒刑3 年8 月（共9罪）     犯罪日期  106年8月間某日 106 年9 月間某日 106年8月12日、16日、26日、27日（2次）、106年9月2日、3日、6日、12日 偵查（自訴）機關年度案號  臺灣臺南地方檢察署107 年度偵緝字第441號 臺灣臺南地方檢察署107 年度偵緝字第441號 臺灣臺南地方檢察署106 年度偵字第18813號 最後事實審 法    院 臺灣高等法院臺南分院 臺灣高等法院臺南分院 臺灣高等法院臺南分院  案    號 107 年度上訴字第1059號 107 年度上訴字第1059號 107 年度上訴字第795號  判決日期 107 年12月27日 107 年12月27日 107 年12月27日 確定判決 法    院 最高法院 最高法院 最高法院  案    號 108 年度台上字第982號 108 年度台上字第982號 108 年度台上字第2919號  確定日期 108 年4 月10日 108 年4 月10日 108 年11月6日 是否得易科罰金或易服社會勞動  不得聲請易科罰金不得聲請社會勞動 不得聲請易科罰金不得聲請社會勞動 不得聲請易科罰金不得聲請社會勞動     備註  1.臺中地檢署108 年度執助字第984號 2.編號1至5、10至11，經本院以108年度聲字第3563號裁定應執行有期徒刑6年2月（聲請書附表誤載為2年6月，應予更正）   1.臺中地檢署108年度執助字第2440號 2.編號6至9，經定應執行有期徒刑9年 
    編號         7        8        9     罪名  毒品危害防制條例 毒品危害防制條例 藥事法     宣告刑  有期徒刑7 年8月（共2罪） 有期徒刑8月 有期徒刑7月（共3罪）     犯罪日期  1.106年8月31日2.106年9月1日 106 年9 月7日 1.106 年8月19 日2.106年10月15日3.106年10月16日 偵查（自訴）機關年度案號  臺灣臺南地方檢察署106 年度偵字第18813號 臺灣臺南地方檢察署106 年度偵字第18813號 臺灣臺南地方檢察署106 年度偵字第18813號 最後事實審 法    院 臺灣高等法院臺南分院 臺灣高等法院臺南分院 臺灣高等法院臺南分院  案    號 107 年度上訴字第795號 107 年度上訴字第795號 107 年度上訴字第795號  判決日期 107 年12月27日 107 年12月27日 107 年12月27日 確定判決 法    院 最高法院 最高法院 最高法院  案    號 108 年度台上字第第2919號 108 年度台上字第第2919號 108 年度台上字第2919號  確定日期 108 年11月6日 108 年11月6日 108 年11月6日 是否得易科罰金或易服社會勞動  不得聲請易科罰金不得聲請社會勞動 不得聲請易科罰金不得聲請社會勞動 不得聲請易科罰金不得聲請社會勞動     備註  1.臺中地檢署108 年度執助字第2440號 2.編號6至9，經定應執行有期徒刑9年   
    編號        10       11     以下空白     罪名  毒品危害防制條例 毒品危害防制條例      宣告刑  有期徒刑7 月 有期徒刑6月，如易科罰金，以新臺幣1仟元折算壹日。      犯罪日期  107年3月24日 107年5月8日（聲請書誤載為3月8日，應予更正）  偵查（自訴）機關年度案號  臺灣臺南地方檢察署107 年度毒偵字第2264號 臺灣臺中地方檢察署108 年度毒偵字第689號  最後事實審 法    院 臺灣臺南地方法院 臺灣臺中地方法院   案    號 107 年度訴字第1464號 108 年度中簡字第962 號   判決日期 108 年1 月17 日 108 年5 月29 日  確定判決 法    院 臺灣臺南地方法院 臺灣臺中地方法院   案    號 107 年度訴字第1464號 108 年度中簡字第962 號   確定日期 108 年5 月7日 108 年6 月24日  是否得易科罰金或易服社會勞動  不得聲請易科罰金不得聲請社會勞動 得聲請易科罰金、得聲請社會勞動      備註  臺中地檢署108 年度執助字第1201號 臺中地檢署108 年度執助字第10465號    編號1至5、10至11，經本院以108年度聲字第3563號裁定應執行有期徒刑6年2月（聲請書附表誤載為2年6月，應予更正）